ACORDAO-COMPLETO-2546979

ACÓRDÃO 1896/2022 ATA 32/2022 - PLENÁRIO

VISTOS, relatados e discutidos estes autos, que cuidam dos embargos de declaração opostos por Wilson de Oliveira Leite contra o Acórdão 1159/2022-TCU-Plenário;
ACORDAM os Ministros do Tribunal de Contas da União, reunidos em Sessão do Plenário, diante das razões expostas pelo Relator, em:
9.1. conhecer dos presentes embargos de declaração para, no mérito, rejeitá-los;
9.2. declarar que a oposição de novos embargos protelatórios não suspenderá a consumação do trânsito em julgado da presente tomada de contas especial e sujeitará o responsável ao pagamento da multa prevista no art. 58 da Lei 8.443/1992, c/c o art. 1.026, § 2º, do Código de Processo Civil (Lei 13.105/2015) , consoante previsto no artigo 298 do RI/TCU; e
9.3. dar ciência ao embargante.

Embargos de declaração contra acórdão que negou provimento a recurso de revisão interposto em face de deliberação que julgou irregulares as contas do embargante.

Prefeitura Municipal de Ibotirama - BA.

3. Interessados/Responsáveis/Recorrentes:
3.1. Interessado: Ministério da Integração Nacional (extinta).
3.2. Responsável: Wilson de Oliveira Leite (XXX.835.475-XX).
3.3. Recorrente: Wilson de Oliveira Leite (XXX.835.475-XX).

13.1. Ministros presentes: Bruno Dantas (na Presidência), Walton Alencar Rodrigues (Relator), Benjamin Zymler, Augusto Nardes, Aroldo Cedraz, Vital do Rêgo, Jorge Oliveira e Antonio Anastasia.
13.2. Ministro-Substituto convocado: Augusto Sherman Cavalcanti.
13.3. Ministros-Substitutos presentes: Marcos Bemquerer Costa, André Luís de Carvalho e Weder de Oliveira.

WALTON ALENCAR RODRIGUES

Ministro Walton Alencar Rodrigues.

Trata-se de embargos de declaração opostos por Wilson de Oliveira Leite, contra o Acórdão 1159/2022-TCU-Plenário, por meio do qual foi conhecido e negado provimento ao recurso de revisão interposto pelo ora embargante em face do Acórdão 10859/2018-TCU-Primeira Câmara.
O embargante aponta suposta omissão decorrente do fato de o acórdão embargado não ter observado a decisão judicial, exarada no âmbito do Tribunal Regional Federal da 1ª Região, nos autos do processo 1032021-46.2020.4.01.3300, que teria suspendido os efeitos dos Acórdãos 10.859/2018 e 1.645/2019, ambos da 1ª Câmara do TCU.

Romeu Ramos Moreira Junior (48.522/OAB-BA).

Procurador Sergio Ricardo Costa Caribé.

TOMADA DE CONTAS ESPECIAL. CODEVASF. CONTAS IRREGULARES. DÉBITO. MULTA. RECURSO DE REVISÃO. PROVIMENTO NEGADO. EMBARGOS DE DECLARAÇÃO. NÃO OCORRÊNCIA DA OMISSÃO APONTADA. CIÊNCIA AO EMBARGANTES DE QUE NOVOS EMBARGOS PROTELATÓRIOS NÃO SUSPENDERÃO O TRÂNSITO EM JULGADO DA DECISÃO DESTE COLEGIADO E SUJEITARÃO O RESPONSÁVEL AO PAGAMENTO DE MULTA.

TOMADA DE CONTAS ESPECIAL (TCE)

Secretaria de Controle Externo de Tomada de Contas Especial (SecexTCE).

Conheço dos embargos de declaração opostos por Wilson de Oliveira Leite, ex-Prefeito do Município de Ibotirama/BA (gestões 2005-2008 e 2009-2012) , contra o Acórdão 1159/2022-TCU-Plenário, por atender os requisitos atinentes à espécie.
Por meio do Acórdão embargado, este Colegiado, conheceu e negou provimento ao recurso de revisão interposto pelo embargante em face do Acórdão 10859/2018-TCU-Primeira Câmara, da Relatoria do E. Ministro-Substituto Augusto Sheman.
Em seu recurso de revisão, o ex-Prefeito intentava reverter o julgamento irregular de suas contas e sua condenação ao pagamento do débito apurado nestes autos e da multa prevista no art. 57 da Lei 8.443/1992, em razão de irregularidades na execução de dois convênios firmados entre o Município de Ibotirama/BA e a Companhia de Desenvolvimento dos Vales do São Francisco e Parnaíba (Codevasf) .
A 1ª Câmara do TCU, por meio do Acórdão 1.645/2019, rejeitou os embargos de declaração opostos pelo responsável contra o Acórdão 10859/2018-TCU-Primeira Câmara.
Em apertada síntese, desta feita, o embargante aponta suposta omissão decorrente do fato de este Tribunal, por ocasião do acórdão ora embargado (1.159/2022-Plenário) , não ter observado decisão judicial exarada no âmbito do Tribunal Regional Federal da 1ª Região, nos autos do processo 1032021-46.2020.4.01.3300, que teria suspendido os efeitos jurídicos dos Acórdão 10859/2018-TCU-Primeira Câmara, acima mencionados.
Ocorre que, na decisão judicial trazida à colação pelo procurador do ex-Prefeito Wilson de Oliveira Leite, a suspensão dos julgados deveria subsistir até a apreciação do recurso de revisão por ele interposto, o que, como demonstrado neste voto, se deu exatamente por intermédio do acordão objeto destes aclaratórios. 
Sendo assim, evidente a inexistência da omissão apontada, bem assim a mera intenção do embargante de procrastinar o deslinde deste feito, razão pela qual rejeito os presentes embargos.
Com fundamento na jurisprudência do TCU, declaro que a oposição de novos embargos protelatórios, além de não suspender a consumação do trânsito em julgado do Acórdão 10859/2018-TCU-Primeira Câmara, sujeitará o responsável ao pagamento da multa prevista no art. 58 da Lei 8.443/1992, c/c o art. 1.026, § 2º, do Código de Processo Civil (Lei 13.105/2015) , consoante previsto no art. 298 do Regimento Interno do TCU.
Voto, pois, no sentido de que o Tribunal acolha a minuta de acordão que submeto à deliberação deste Colegiado.
TCU, Sala das Sessões, em 17 de agosto de 2022.
WALTON ALENCAR RODRIGUES 
Relator